臺灣高等法院臺中分院刑事判決
110年度侵上訴字第5號
上  訴  人  臺灣臺中地方檢察署檢察官
上  訴  人  
即  被  告  鍾政諭
選任辯護人  張志新律師
上列上訴人等因被告妨害性自主罪案件，不服臺灣臺中地方法院
109年度侵訴字第94號中華民國109年11月19日第一審判決（起訴
案號：臺灣臺中地方檢察署109年度偵字第12075號），提起上訴
，本院判決如下：
    主  文
上訴駁回。
乙○○緩刑肆年，緩刑期間付保護管束，並於緩刑期間向指定之
政府機關、政府機構、行政法人、社區或其他符合公益目的之機
構或團體提供壹佰小時之義務勞動服務，且應參加臺灣臺中地方
檢察署檢察官所指定之法治教育課程貳場次。 
    犯  罪  事  實
一、乙○○與○○（即代號AB000-A109083、已成年、真實姓名年籍
    均詳卷，下稱○○）同為打檔機車之同好，雙方並於民國108
    年之年底，透過網路社團而結識。嗣於109年3月1日晚上10
    時30分許，乙○○前往○○位於臺中市西屯區之居所（地址詳卷
    ），欲取回先前放置在該處之私人物品，而○○於乙○○尚未抵
    達前，即因疲憊而先行就寢，且未將門上鎖以方便乙○○進入
    。詎乙○○進入屋內後，見○○因熟睡而處於不知且不能抗拒之
    狀態，竟基於乘機性交之犯意，於109年3月1日深夜11、12
    時許至翌日（即3月2日）凌晨1、2時許間，先以手撫摸○○胸
    部，再將手指插入○○陰道內為性交行為1次。迄於同日上午7
    時許，○○睡醒後赫見乙○○仍在屋內，鐘政諭自覺良心不安，
    遂主動向○○坦承上情，○○隨即報警處理，因而查獲。
二、案經○○訴由臺中市政府警察局第六分局報告臺灣臺中地方
    檢察署檢察官偵查起訴。 
    理  由
壹、程序方面：
一、按性侵害犯罪防治法第12條第2項規定「司法機關所製作必
    須公示之文書，不得揭露被害人之姓名、出生年月日、住居
    所及其他足資識別被害人身分之資訊」。查本件上訴人即被
    告鐘政諭（下稱被告）所犯係屬性侵害犯罪防治法所稱之性
    侵害犯罪，故關於告訴人○○之真實姓名年籍及案發地點之詳
    細地址，自屬足以識別告訴人確切身分之資訊，本判決自不
    得加以揭露（上開身分資料均詳卷內密封之真實姓名代號對
    照表），先予敘明。
二、證據能力：
  ㈠按被告以外之人於審判外之陳述，雖不符刑事訴訟法第159條
    之1至第159條之4等規定，而經當事人於審判程序同意作為
    證據，法院審酌該言詞陳述或書面陳述作成時之情況，認為
    適當者，亦得為證據。當事人、代理人或辯護人於法院調查
    證據時，知有刑事訴訟法第159條第1項不得為證據之情形，
    而未於言詞辯論終結前聲明異議者，視為有前項之同意，刑
    事訴訟法第159條之5定有明文。該條文之立法意旨，在於確
    認當事人對於傳聞證據有處分權，得放棄反對詰問權，同意
    或擬制同意傳聞證據可作為證據，屬於證據傳聞性之解除行
    為，如法院認為適當，不論該傳聞證據是否具備刑事訴訟法
    第159條之1至第159條之4所定情形，均容許作為證據，不以
    未具備刑事訴訟法第159條之1至第159條之4所定情形為前提
    （最高法院104年度第3次刑事庭會議決議參照）。本判決所
    引用被告以外之人於審判外之言詞及書面陳述，均未據公訴
    人、被告及其辯護人爭執證據能力，且於言詞辯論終結前亦
    未聲明異議（見本院卷第134-135頁），並經本院於審判期
    日依法踐行調查證據程序，依前揭說明，自均有證據能力。
  ㈡又傳聞法則乃對於被告以外之人於審判外之言詞或書面陳述
    而為之規範。本案判決以下引用之非供述證據，固無刑事訴
    訟法第159條第1項規定傳聞法則之適用，然經本院於審理時
    依法踐行調查證據程序，與本案待證事實具有自然之關聯性
    ，且無證據證明係公務員違法取得之物，依法均得作為證據
    。
貳、認定犯罪事實所憑之證據及理由：
一、上開犯罪事實，訊據被告於原審及本院審理時坦承不諱，核
    與證人即告訴人○○於警詢、偵查中證述情節相符（見偵卷第
    19-24、39-40頁），並有指認犯罪嫌疑人紀錄表、指認照片
    真實姓名對照表、臺中市政府警察局第六分局偵查隊受理刑
    事案件報案三聯單、受理各類案件紀錄表、性侵害事件通報
    表、被告與告訴人間Messenger通訊截圖照片及受理疑似性
    侵害事件驗傷診斷書在卷可稽（見偵卷第27-29頁、偵卷後
    附不公開資料袋內之彌封資料第7-13、17-23、31頁），又
    告訴人接受性侵害案件之驗傷診斷時，由醫師採集其外陰部
    、陰道深部棉棒之檢體經送鑑定結果，所檢出之男性Y染色
    體DNA-STR型別，確與被告相符，亦有內政部警政署刑事警
    察局109年5月8日刑生字第1090025438號鑑定書附卷可參（
    見偵卷45-48頁），足徵被告之自白應與事實相符，堪予採
    信。綜上，本件事證明確，被告犯行洵堪認定，應依法論科
    。
二、論罪部分：
  ㈠按「稱性交者，謂非基於正當目的所為之下列性侵入行為：
    以性器進入他人之性器、肛門或口腔，或使之接合之行為。
    以性器以外之其他身體部位或器物進入他人之性器、肛門
    ，或使之接合之行為。」刑法第10條第5項定有明文。次按
    對於男女利用其精神、身體障礙、心智缺陷或其他相類之情
    形，不能或不知抗拒而為性交者，刑法第225條第1項設有處
    罰之明文。其所謂相類之情形，係指被害人雖非精神、身體
    障礙、心智缺陷，但受性交時，因昏暈、酣眠、泥醉等相類
    似之情形，致無同意性交之理解，或無抗拒性交之能力者而
    言；至被害人之所以有此情狀，縱因自己之行為所致，仍不
    能解免乘機對其性交者之刑責（最高法院96年度台上字第43
    76號判決意旨參照），故核被告所為，係犯刑法第225條第1
    項之乘機性交罪。又刑法妨害性自主罪章之犯罪，均以性自
    主決定權為保護法益，立法者並針對不同之侵害性自主權行
    為態樣，分別設定其犯罪構成要件及刑罰。行為人如係出於
    乘機性交之犯意，先對被害人為乘機猥褻，繼而為乘機性交
    ，其中乘機猥褻行為係乘機性交之前置行為，依刑法行為階
    段理論，則乘機猥褻行為，即係乘機性交之階段行為，應認
    為已被乘機性交之高度行為所吸收，不另論罪，是本件被告
    基於乘機性交犯意，於為性交行為前先行撫摸○○胸部之乘機
    猥褻行為，應為高度之乘機性交行為所吸收，不另論罪。
  ㈡按刑法第59條「犯罪之情狀顯可憫恕，認科以最低度刑仍嫌
    過重者，得酌量減輕其刑。」之立法理由中指出：本條所謂
    「犯罪之情狀可憫恕」，自係指裁判者審酌刑法第57條各款
    所列事項以及其他一切與犯罪有關之情狀之結果，認其犯罪
    足堪憫恕者而言。同法第57條規定，科刑時應審酌一切情狀
    ，尤應注意該條10款為科刑重輕之標準，而所謂「犯罪之情
    狀」與「一切情形」，並非有截然不同之領域，於裁判上酌
    減其刑時，應就犯罪一切情狀（包括第57條所列舉之10款事
    項），予以全盤考量，審酌其犯罪有無可憫恕之事由（即判
    例所稱有特殊之原因與環境等等，在客觀上足以引起一般同
    情，以及宣告法定低度刑，是否猶嫌過重），以為判斷。查
    被告於犯後且告訴人尚未察覺遭侵犯前，即主動向告訴人坦
    承上情並加以致歉，業據告訴人證述明確（見偵卷第20、40
    頁），參酌本件告訴人於被告抵達其居所前已先行就寢熟睡
    ，告訴人復證稱：當時我感覺有東西在碰觸我下體，但以為
    是我飼養的寵物貓咪所為，所以不以為意等語（見偵卷第21
    頁），是被告倘未主動向告訴人坦白承認，甚或不動聲色趁
    告訴人睡醒前一走了之，告訴人恐難及時察覺本案被害情事
    ，顯見被告良心未泯，本性非惡，斟酌被告犯罪之動機、目
    的、手段、所生損害及犯後態度等情，認如量處法定最輕本
    刑3年有期徒刑，仍屬過苛，而有情輕法重之情，在客觀上
    足以引起一般人之同情，其情節尚堪憫恕，爰依刑法第59條
    規定，酌量減輕其刑。
參、本院駁回上訴之理由：
一、原審以被告所犯事證明確，因而適用刑法第225條第1項、第
    59條等規定，並審酌被告與告訴人為打檔機車之同好而於網
    路認識，彼此具有相當之信任關係，被告竟趁告訴人因疲憊
    熟睡，處於不知亦不能抗拒之狀態，對告訴人為乘機性交行
    為，以逞其私慾，侵害告訴人之性自主法益；兼衡被告於原
    審自陳高職畢業之智識程度，未婚、與母親同住、需扶養照
    顧父親、現擔任便利商店店員、經濟狀況勉持之家庭生活狀
    況（見原審卷第137頁）等一切情狀，量處有期徒刑1年8月
    。
二、經核原判決上開認事用法均無違誤，量刑亦屬妥適：
　㈠檢察官依告訴人之請求提起上訴，上訴意旨略以：被告於偵
    查及原審準備程序均否認有何乘機性交犯行，嗣經拘提到案
    訊問時，始坦認犯行，是否具有真實悔意，已有可疑；又被
    告雖已認罪，然仍將本案責任推諉於告訴人，辯稱其與告訴
    人間曾有其他親密行為，且告訴人僅穿著睡衣未著內衣褲，
    致其一時興起性慾而為本案犯行，然不論告訴人與被告有無
    發生親密行為，並不代表告訴人全然同意被告後續得未經告
    訴人同意即可乘其昏睡時撫摸身體及以手指對其為性交行為
    ，至於告訴人在自己住處如何穿著，任何人均無權非議，被
    告竟執此做為犯罪託詞，益徵全無悔改之心。再者，被告猶
    乘告訴人熟睡之際，猶恣意檢視告訴人之手機，並質疑告訴
    人之交友情況，更傳送用字遣詞語氣輕挑之訊息予告訴人好
    友，毫無尊重告訴人之隱私及身體自主權，原審貿然適用刑
    法第59條對被告酌減其刑，顯有不當云云。惟按刑之量定，
    為求個案裁判之妥當性，法律固賦予法院裁量權，但此項裁
    量權之行使，除應依刑法第57條規定，審酌行為人及其行為
    等一切情狀，為整體之評價，並應顧及比例原則與平等原則
    ，使罪刑均衡，輕重得宜，以契合社會之法律感情。原審既
    已注意適用刑法第57條之規定，就前揭各項量刑事由詳為審
    酌並敘明理由，且未逾越法定刑度，復未濫用自由裁量之權
    限，亦無輕重失衡之情形，自不得遽指為違法。另按刑事訴
    訟法為保障被告之防禦權，尊重其陳述之自由，包括消極不
    陳述與積極陳述之自由，前者賦予保持緘默之權，後者則享
    有無須違背自己之意思而為陳述之權。此等基於保障被告防
    禦權而設之陳述自由、辯明及辯解（辯護）權，既係被告依
    法所享有基本訴訟權利之一，法院復有闡明告知之義務。則
    科刑判決時，對刑之量定，固應以被告之責任為基礎，本於
    比例、平等及罪刑相當等原則，並審酌刑法第57條所列各款
    情狀為輕重之標準，然其中同條第10款所稱犯罪後之態度，
    係指被告犯罪後，因悔悟而力謀恢復原狀，或與被害人和解
    ，賠償損害等情形而言，應不包括被告基於防禦權之行使而
    自由陳述、辯明或辯解（辯護）時之態度，是自不得因被告
    否認或抗辯之內容與法院依職權認定之事實有所歧異或相反
    ，即予負面評價，逕認其犯罪後之態度不佳，而採為量刑畸
    重標準之一（最高法院97年度台上字第6725號判決要旨參照
    ）。本件被告雖曾於警詢及偵查中否認犯行，然其行使訴訟
    防禦、辯明權不得恣意作為加重量刑之依據已如上述；復斟
    酌被告於本院審理期間，業於本院民事庭與告訴人以新臺幣
    35萬元成立調解，被告已全額給付賠償金額等情，有本院11
    0年度刑上移調字第34號調解筆錄、台新國際商業銀行存入
    憑條在卷可按（見本院卷第97-98、125頁），足認其已深切
    表達悔意；參酌被告自承對告訴人曾表達欲追求之意然遭拒
    絕等語（見偵卷第5頁），顯見其係因深夜與熟睡中之告訴
    人同處一室，理智受私慾所蒙蔽，對於尊重女性身體自主權
    之意識顯有欠缺，固有不該，然其整體犯罪手段、情節及所
    致損害程度，均非甚重。原審既已具體說明本案有情輕法重
    之虞，倘對被告量處法定最輕本刑仍屬過重，而適用刑法第
    59條規定酌減其刑，並依刑法第57條各款量刑因子，詳予敘
    明審酌刑度之依據，亦無逾越裁量之情事，檢察官依告訴人
    之請求，認被告否認犯行，態度不佳，原審判決量刑過輕云
    云，要無所據，其上訴為無理由，應予駁回。
  ㈡被告提起上訴，上訴意旨未具體指摘原判決有何違誤或不當
    ，僅泛稱原審量刑過重云云，基於同上本院認定原審量刑妥
    適之論述基礎，亦難認被告之上訴為有理由，應予駁回。
肆、本院宣告緩刑之說明：
　　查被告前未曾因故意犯罪受有期徒刑以上刑之宣告（僅因過
    失傷害案件，經法院判處拘役刑確定），有臺灣高等法院被
    告前案紀錄表在卷可佐），其因一時失慮，未能自我控制私
    慾而犯本案，然與告訴人於本院審理期間已成立調解，且全
    額履行調解條件詳如上述，足認已表深切之悔意；而告訴人
    對於被告如符合緩刑條件，法院得考量為緩刑宣告乙節並無
    意見，亦經載明於前揭調解筆錄內，被告因一時失慮，致罹
    刑典，經此偵審程序及科刑之宣告之教訓，當能知所警惕，
    信無再犯之虞，本院認所宣告之刑，以暫不執行為適當，爰
    依刑法第74條第1項第1款規定，併予宣告緩刑4年。惟為避
    免被告再度觸法，促其對社會有正面貢獻，另依刑法第74條
    第2項第5款規定，命其應向指定之政府機關、政府機構、行
    政法人、社區或其他符合公益目的之機構或團體提供100小
    時之義務勞動服務；復為使被告深植守法及正確之兩性觀念
    ，併依刑法第74條第2項第8款規定，命被告應參加臺灣臺中
    地方檢察署檢察官所指定之法治教育課程2場次，暨依刑法
    第93條第1項第1款、第2款規定，諭知緩刑期間付保護管束
    ，防免其再有偏差行為。
據上論結，應依刑事訴訟法第368條，刑法第74條第1項第1款、
第2項第5款、第8款、第93條第1項第1款、第2款，判決如主文。
本案經檢察官陳隆翔提起公訴，檢察官張依琪提起上訴，檢察官
甲○○到庭執行職務。
中　　華　　民　　國　　110 　年　　5 　　月　　4 　　日
          　刑事第十二庭    審判長法　官  張國忠
　　　　　      　　　　　　　    法　官  陳  葳        
　　　　　　　　      　　　　　  法　官  劉敏芳
以上正本證明與原本無異。
如不服本判決應於收受送達後20日內向本院提出上訴書狀，其未
敘述上訴之理由者，並應於提起上訴後20日內向本院補提理由書
（均須按他造當事人之人數附繕本）「切勿逕送上級法院」。

　　　　　　　　　　　       　　 書記官  施耀婷 
　　　　　　　　　　　　　　　　　
中　　華　　民　　國　　110 　年　　5 　　月　　4 　　日

附錄論罪科刑法條：
中華民國刑法第225條
對於男女利用其精神、身體障礙、心智缺陷或其他相類之情形，
不能或不知抗拒而為性交者，處 3 年以上 10 年以下有期徒刑
。
對於男女利用其精神、身體障礙、心智缺陷或其他相類之情形，
不能或不知抗拒而為猥褻之行為者，處 6 月以上 5 年以下有期
徒刑。
第 1 項之未遂犯罰之。